最高法院刑事判決　　　　　　　　　　　　　　　九十一年度台上字第六六九九號
　　上訴人　台灣高等法院台中分院檢察署檢察官
　　被　告　甲○○
右上訴人因被告違反毒品危害防制條例案件，不服台灣高等法院台中分院中華民國九
十一年六月十九日第二審判決（九十一年度上訴字第三一四號，起訴案號：台灣彰化
地方法院檢察署八十八年度偵字第四四○二號），提起上訴，本院判決如左：
    主  文
原判決撤銷，發回台灣高等法院台中分院。
    理  由
本件原判決以公訴意旨略以：被告甲○○明知海洛因業經主管機關公告列為第一級毒
品，禁止非法販賣。仍基於販賣毒品以牟利之概括犯意，自民國八十八年三月二十日
起迄同年四月十六日止，在彰化縣彰化市○○路○段六十巷一五五號三樓住處，將海
洛因以一小包（數量半錢）新台幣（下同）八千元左右之價格，先後多次售賣予許文
賢、林金源及其他不特定人供非法施用。嗣經警於八十八年四月十六日下午二時十五
分許，前往彰化縣彰化市○○路○段六十巷一五五號三樓住處實施搜索，當場查獲業
經被告分裝完畢準備售賣之海洛因十四包（共計毛重二三點八公克）、尚未分裝售賣
之海洛因毒品一大包（毛重二一點二公克）共計四十四公克，及藏於波爾口香糖盒內
之毒品分裝袋十三個、摻有海洛因之香煙一支、安非他命二包（共計毛重一點六公克
）、安非他命吸食器一組（另案審理）、行動電話一支，並於搜索時查獲許文賢、林
金源前往前揭地點正欲向被告購買第一級毒品海洛因。因認被告涉有毒品危害防制條
例第四條第一項之販賣第一級毒品罪嫌。惟經審理結果，認被告犯罪不能證明。因而
維持第一審諭知被告無罪之判決，並駁回檢察官在第二審之上訴。固非無見。
惟查：(一)證人之陳述，先後有所不符時，究竟何者為可採，事實審法院應斟酌卷內各
項證據資料，依自由心證判斷其孰為可信，非謂一有不符或矛盾，即認其全部均不可
採；苟其基本事實之陳述與真實性無礙時，仍非不得採為論罪之依據。本件證人林金
源於警訊時供證：「我（於今日八十八年四月十六日）是要去向（砍仔）購買海洛因
毒品吸食」、「甲○○是我向他購買海洛因毒品之（砍仔）」、「我共向甲○○購買
過海洛因三次，每次都是以八千元購買海洛因毒品半錢，第一次於八十八年三月二十
日十三時左右在彰化市○○街九十五巷十三號甲○○住處，第二次於八十八年四月九
日十四時左右在彰化市○○路○段六十巷一五五號，第三次是今日（即八十八年四月
十六日）欲向甲○○購買海洛因毒品時，就被警方查獲」、「我是打甲○○行動電話
購買海洛因毒品……最近甲○○再改以0000000000號行動電話連絡」（見
警卷第七、八頁）。另證人許文賢則供述「我因為要向甲○○購買海洛因被查獲」、
「我今天第一次要向他購買海洛因，時間是八十八年四月十六日中午，我打0000
000000號大哥大，通了之後，我說我今天身旁沒有多少錢，給我方便一下，我
買五百元，對方就叫我過來，電話掛斷後，我騎機車到甲○○住處，就被正在該處執
行搜索的員警當場查獲，並取出身上的五百元」等情。而質之被告並不否認其綽號為
「砍仔」，前住在彰化市○○街九十五巷十三號，現住彰化市○○路○段六十巷一五
五號，手機號碼為0000000000（見一審卷第二十四頁、第七十頁）。而許
文賢、林金源於八十八年四月十六日下午二時十五分被查獲前，曾分別打電話予被告
，因被告之手機為警方查扣，故電話均由警員蘇志忠接聽，其中一人於電話中提及「
他錢沒有那麼多，是否可欠一下，讓我先用一下東西，業為警員蘇志忠結證屬實。另
有經警查獲已分裝完畢之海洛因十四包（共計毛重二三點八公克）、尚未分裝之海洛
因一大包（毛重二一點二公克）及藏於波爾口香糖盒內之分裝袋十三個扣案足資佐證
。足見林金源前揭向被告購買毒品海洛因之證述，尚非全然無據。乃原判決未就前揭
不利被告之證據，何以不足採，詳予說明其理由。徒以證人林金源、許文賢已於偵審
中翻異前詞，而認其前後供證不一，彼等之供述不得採為對被告論罪科刑之依據，難
謂無判決理由不備之疏誤。(二)判決理由之述均應依證據，且須與卷內之證據資料相
適合，否則即有判決理由不備或證據上理由矛盾之違法。原判決依憑遠傳電信股份有
限公司（下稱遠傳公司）所附之通聯紀錄，認被告所有之0000000000號行
動電話於八十八年三月二十日並無通話紀錄。惟查上開公司所附之通聯紀錄係從八十
八年三月二十七日至八十八年四月十九日止，並無八十八年三月二十日至同年月二十
六日之通聯資料（見偵查卷第四十四頁），原判決竟認係當天無通話紀錄，其理由之
述顯與卷存證據不相適合，而有證據上理由矛盾之違誤。(三)審理事實之法院，應就
與被告被訴之犯罪事實具有關連性之證據，從各方面詳予調查，以期發現真實，苟就
該等證據之調查尚未完備即行判決，依刑事訴訟法第三百七十九條第十款規定，即屬
當然違法，而足構成撤銷發回之原因。原判決以被告所有之0000000000號
行動電話於八十八年三月二十日並無通話紀錄，同年四月九日下午並無與證人林金源
之通話紀錄，而認林金源警訊供述不可採。但查林金源於警訊時已供述：「我是打甲
○○行動電話購買海洛因毒品，之前是以○九三〤〤〤〤〤號（原筆錄因捺指印後再
影印致模糊不清）行動電話連絡，最近甲○○再改以0000000000號行動電
話連絡」（見警卷第八頁反面），且0000000000號行動電話係自八十八年
三月二十七日起始有通聯紀錄，已如前述，則原審未查明被告是否有使用先前所用之
○九三〤〤〤〤〤號行動電話於八十八年三月二十日與林金源聯絡販賣毒品事宜，遽
以0000000000號行動電話於當天無通聯資料之證據，認證人林金源警訊供
述不足採，已嫌速斷。另以電話聯絡並不以使用行動電話或家用電話為限，依卷附上
開通聯紀錄，於八十八年四月九日十四時十四分許確有一通未顯示電話號碼之通話撥
入上開0000000000號行動電話（見偵查卷第四十八頁），核與李金源所為
於當天下午二時許左右向被告購買海洛因毒品之供述若合符節。參以八十八年四月十
六日之通聯紀錄，於當天下午二時十三分許亦有一未顯示來電號碼之電話撥入000
0000000號，與林金源所供去電時間相符，且警員蘇志忠亦證稱：「是時接了
二通電話，記得一通或二通是有公共電話投幣的聲音」（見原審卷第四十一頁），從
而八十八年四月九日下午二時許所撥入之電話是否為證人李金源以公共電話所撥，亦
有查明之必要，乃原審未為此調查，率而認定證人林金源不利被告之證述與事實不符
，而不可採，尤有查證未盡及判決理由欠備之違誤。檢察官上訴意旨執以指摘原判決
違法，非無理由，應認原判決有撤銷發回之原因。
據上論結，應依刑事訴訟法第三百九十七條、第四百零一條，判決如主文。
中      華      民      國    九十一    年     十一     月    二十八    日
                              最高法院刑事第四庭
                                  審判長法官  紀  俊  乾
                                        法官  黃  正  興
                                        法官  劉  介  民
                                        法官  陳  東  誥
                                        法官  魏  新  和
      右正本證明與原本無異
                                              書  記  官
中      華      民      國    九十一    年     十二     月      二      日
